【裁判字號】    99,抗,344
【裁判日期】    990811
【裁判案由】    訴訟救助
【裁判全文】
臺灣高等法院臺中分院民事裁定  99年度抗字第344號
抗  告  人  甲○○
上列抗告人因與相對人加洲大樓管理委員會間給付薪資等事件，
對於民國99年7月5日臺灣臺中地方法院99年度救字第69號裁定提
起抗告，本院裁定如下：
    主  文
抗告駁回。
抗告程序費用由抗告人負擔。
    理  由
一、按當事人無資力支出訴訟費用者，法院應依聲請，以裁定准
    予訴訟救助；無資力支出訴訟費用之事由，應釋明之，民事
    訴訟法第107條第1項前段及第109條第2項分別定有明文。又
    所謂「無資力」，係指窘於生活，且缺乏經濟信用者而言。
    另所謂釋明，即提出能即時調查之證據，使法院確信其聲請
    之事由為真實，民事訴訟法第284條規定參照。是法院調查
    聲請人是否無資力支出訴訟費用，應專就聲請人提出之證據
    資料為之，如聲請人並未提出證據，或依其提出之證據，未
    能確信其無資力支出訴訟費用之主張為真實，即應將其聲請
    駁回，最高法院民國(下同)26年滬抗字第34號判例及88年度
    台抗字第161號裁定意旨可供參照。
二、本件抗告人於原審聲請訴訟救助意旨略以：聲請人目前失業
    在家，妻嚴張００、長女嚴００、長男嚴００為身心障礙者
    ，均領取身心障礙手冊，而次男嚴００因刑案經判處有期徒
    刑18年，目前在臺灣嘉義監獄服刑中各情，生活困難，實無
    資力再支出訴訟費用新台幣54554元，又相對人之欠款，人
    證物證俱在，非相對人所能否認，聲請人必有勝訴之望云云
    。
三、經查：抗告人聲請訴訟救助，無非係以其年已88歲，無謀生
    能力，並以其妻嚴張００、長女嚴００、長男嚴００為身心
    障礙者，均領取身心障礙手冊，而次男嚴００因刑案經判處
    有期徒刑18年，目前在臺灣嘉義監獄服刑中各情，然抗告人
    復自承其名下尚有坐落台中市○○區○○段土地及建物各1
    筆，建物面積為88.63平方公尺，且在聲請訴訟救助書狀第5
    點亦表示：「客觀評估：本訴訟案，無論勝敗，清償上開救
    助金額絕無問題。」可見抗告人名下既有上開不動產，且本
    件訴訟無論勝敗，均有能力清償訴訟救助金額，則抗告人顯
    非無資力支出訴訟費用之人甚明。至於抗告人以其高齡88歲
    ，及其妻、長女及長男均為身心障礙者，僅能說明抗告人經
    濟負擔沈重而已，此與是否「無資力」並無必然關係。況抗
    告人前曾就同一事件提起訴訟（原審99年度勞訴字第54號）
    ，並同時聲請訴訟救助，其中聲請訴訟救助部分經原審以99
    年度救字第25號受理在案，依抗告人當時所提出之證據資料
    ，認定抗告人係屬「有資力」支出訴訟費用之人，乃於99年
    5月4日裁定駁回抗告人就訴訟救助之聲請，嗣抗告人於前開
    駁回訴訟救助之裁定確定前具狀撤回前開訴訟救助之聲請，
    抗告人復未繳納裁判費，再經原審於99年5月20日裁定駁回
    抗告人之本案訴訟（原審99年度勞訴字第54號）。詎抗告人
    就同一事件於99年6月2日具狀向原審重新起訴（原審99年度
    勞訴字第89號），並同時聲請訴訟救助即原審99年度救字第
    54號）等情，為抗告人所不爭執，惟抗告人並未提出其「有
    資力」之情事在短短一個月內有何重大變更之證據資料，基
    於與前案同一之法律上理由，足認抗告人之聲請為無理由，
    亦於99年6月17日裁定駁回其訴訟救助之聲請，並經確定在
    案。詎抗告人猶於99年6月30日再度提出訴訟救助之聲請，
    其聲請理由與前2件大致相同，而抗告人亦未提出其他可供
    法院得即時調查之證據資料，以釋明其無資力支出訴訟費用
    之主張為真實，依首揭法條規定及最高法院判例意旨，其聲
    請即為無理由，應予駁回。抗告意旨猶執陳詞，指摘原裁定
    不當，求為廢棄，非有理由，應予駁回。
據上論結，本件抗告為無理由，應依民事訴訟法第495條之1、第
449條第1項、第78條，裁定如主文。
中    華    民    國    99    年    8     月    11    日
                民事第五庭    審判長法  官  童有德
                                    法  官  古金男
                                    法  官  鄭金龍
以上正本係照原本作成。
再為抗告應以適用法規顯有錯誤為理由。
如提起再抗告者應於裁定送達後10日內向本院提出抗告理由狀（
須按照他造人數附具繕本）並繳納抗告裁判費新臺幣1,000元，
同時委任律師或具有律師資格之關係人為代理人。
                                    書記官  姚錫鈞
中    華    民    國    99    年    8     月    12    日
                                                      Ｓ

司法院資訊處製作；財團法人民間司法改革基金會備份。
